臺灣臺中地方法院民事判決
110年度沙簡字第516號
原      告  陳昱明  

訴訟代理人  朱皖玉  
被      告  洪敏鳳  

上列被告因過失傷害案件，經原告提起損害賠償之附帶民事訴訟
（110年度沙交簡附民字第7號），經本院刑事庭裁定移送前來，
本院於民國110年10月13日言詞辯論終結，判決如下：
    主      文
被告應給付原告新臺幣肆仟陸佰壹拾貳元，及自民國一一○年三
月三十日起至清償日止，按年息百分之五計算之利息。
原告其餘之訴駁回。
本判決原告勝訴部分，得假執行。但被告如以新臺幣肆仟陸佰壹
拾貳元為原告預供擔保後，得免為假執行。
    事實及理由
一、原告主張：被告於民國109年1月17日上午9時22分許，騎乘
    車牌號碼000-000號普通重型機車，沿臺中市龍井區向上路6
    段往中沙路方向行駛，行經臺中市龍井區向上路6段與中沙
    路交岔路口，本應注意車前狀況，並與前車保持安全距離，
    而依當時情形並無不能注意之情事，竟疏未注意及此，適原
    告騎乘車牌號碼000-0000號普通重型機車，已減速欲右轉中
    沙路，被告從後方與原告發生碰撞，致原告受有右側手肘擦
    挫傷、右側大腿擦傷、右側膝部擦挫傷、左側膝部擦挫傷、
    腹壁擦傷等傷害，並造成臀腿部之疤痕，是被告依民法第18
    4條第1項前段、第195條第1項、第191條之2侵權行為之規定
    ，自應賠償原告因前開過失傷害所受下列損害計新臺幣(下
    同)112,000元：㈠醫療費用：原告因前開傷害就醫而支出之
    醫療費用為1,530元。㈡精神慰藉金：原告因本件車禍造成臀
    腿部之疤痕，該醜形外觀，對原告心理與生活，造成影響，
    爰請求被告賠償原告精神慰撫金110,470元。另外從監視器
    看，原告行車是在前面，被告當時車速很快，且沒有保持安
    全距離，從後面追撞原告，且原告於車禍發生前並沒有超被
    告的車，依交通事故鑑定報告原告認為應負6成的肇事責任
    ，被告應負4成肇事責任，原告迄今也沒有領取任何汽車強
    制責任險，原告因本件車禍，右大腿仍留下傷疤等語。並聲
    明：被告應給付原告112,000元，及自刑事附帶民事訴訟起
    訴狀遞狀翌日起至清償日止，按年息百分之5計算之利息。
二、被告抗辯略以：車禍發生前，原告所駕車輛從左後方超越被
    告的車輛後右轉，可見原告車速比被告快，而且原告突然出
    現，被告無法閃避，有監視器可證，所以被告的肇事責任應
    該是2成，原告肇事責任是8成。就原告請求醫療費用1,530
    元部分，被告不爭執，但就原告所述右大腿傷疤部分，依原
    告所提診斷證明書內並未提及，足見原告傷勢輕微，原告請
    求高達10餘萬元慰撫金顯然過高。另原告於本件車禍發生既
    有過失，依民法第217條第1項與有過失規定，被告自得主張
    減輕責任。並聲明：原告之訴駁回。
三、法院之判斷：
  ㈠查原告於109年1月17日上午9時22分許，騎乘車牌號碼000-00
    00號普通重型機車，沿臺中市龍井區向上路6段往中沙路方
    向行駛，行經臺中市龍井區向上路6段與中沙路交岔路口，
    欲右轉中沙路時，本應注意車輛行經設有行車管制號誌交岔
    路口時，右轉彎車應禮讓右後方直行車先行，並隨時採取必
    要之安全措施，而依當時情形天氣晴、日間自然光線、路面
    柏油、乾燥無缺陷、無障礙物、視距良好，並無不能注意之
    情事，竟疏未注意及此，適被告騎乘車牌號碼000-000號普
    通重型機車，沿上開路段自右後方行駛前來，亦疏未注意車
    輛行經設有行車管制號誌交岔路口時，應注意車前狀況，雙
    方車輛閃剎不及發生碰撞，致被告受有第一腰椎壓迫性骨折
    、左手中指中段指骨及左手無名指近端指骨骨折、左膝、左
    踝、左手、右足擦傷等傷害；原告則受有右側手肘擦（挫）
    傷、右側大腿擦傷、右側膝部擦（挫）傷、左側膝部擦（挫
    ）傷、腹壁擦傷等事實，並經本院以110年度沙交簡字第193
    號刑事簡易判決，認定兩造均應負過失傷害刑事責任等情，
    已經本院依職權調取本院110年度沙交簡字第193號刑事案卷
    (下稱上開刑案)核閱無誤，兩造於本件訴訟亦坦承應各負過
    失傷害責任等情，均堪認定。
  ㈡按汽車行駛時，駕駛人應注意車前狀況及兩車並行之間隔，
    並隨時採取必要之安全措施。汽車行駛至交岔路口，轉彎車
    應讓直行車先行。道路交通安全規則第94條第3項前段、第1
    02條第1項第7款分別定有明文。查原告駕駛上開車輛行經系
    爭路口欲右轉時，轉彎車未讓被告之直行車先行，而被告駕
    駛車輛，於行經設有行車管制號誌交岔路口時，本應注意車
    前狀況，亦疏未注意，雙方車輛閃剎不及發生碰撞，本院審
    酌本件車禍發生時，天候晴、日間自然光線、柏油路面乾燥
    、無缺陷、無障礙物，視距良好，有道路交通事故調查報告
    表㈠、㈡及現場翻拍照片附於上開刑案卷可按，參照臺中市車
    輛行車事故鑑定委員會鑑定書(鑑定意見為原告駕駛普通重
    型機車，行至設有行車管制號誌交岔路口，右轉彎車未讓右
    後方直行車先行，為肇事主因。被告駕駛普通重型機車，行
    經設有行車管制號誌交岔路口，未注意車前狀況適採安全措
    施，為肇事次因），本院綜核前述本件車禍發生之過程，認
    為被告就本件車禍之發生應負40%之過失責任，原告則應負4
    0%之過失責任為適當。至被告雖主張車禍發生前，原告所駕
    車輛從左後方超越被告的車輛後右轉，可見原告車速比被告
    快，而且原告突然出現，被告無法閃避，有監視器可證等語
    ，惟查，依上開刑案卷內警員職務報告所述，現場監視錄影
    器之肇事影像擷圖（見上開刑案卷宗，偵查卷第19、69、71
    頁）可知，該監視器係位於車禍現場之對面，且僅有臺中市
    龍井區向上路6段與中沙路交岔路口之畫面，畫面影像模糊
    ，距離亦遠，並無被告所述確有原告所駕車輛從左後方超越
    被告的車輛後再行右轉之畫面資料，且原告既否認確有超越
    被告車輛後才右轉之情形，被告未舉證以實其說，自不可採
    信。
  ㈢按因故意或過失，不法侵害他人之權利者，負損害賠償責任
    ；汽車、機車或其他非依軌道行駛之動力車輛，在使用中加
    損害於他人者，駕駛人應賠償因此所生之損害。但於防止損
    害之發生，已盡相當之注意者，不在此限；不法侵害他人之
    身體者，被害人雖非財產上之損害，亦得請求賠償相當之金
    額；民法第184條第1項前段、第191條之2前段、第195條第1
    項前段分別定有明文。查被告因過失肇致發生本件車禍並致
    原告受有前開傷害等情，有如前述。則被告就本件車禍之發
    生為有過失，該過失行為與原告所受前開傷害間，具有相當
    因果關係，自係過失不法侵害原告之身體權利，堪以認定。
    依前開規定，原告請求被告賠償其因前開傷害所受損害，自
    屬有據。
  ㈣茲就原告請求被告賠償之各項損害，有無理由，審酌如下：
  ⒈原告主張其因前開傷害就醫而支出之醫療費用1,530元，業據
    原告提出相關之門診收據（見本院卷第85-93頁）為證，且
    為被告所不爭執。原告此部分之請求，核屬因前開傷害支出
    之必要費用，應予准許。
  ⒉按慰撫金之賠償須以人格權遭遇侵害，使精神上受有痛苦為
    必要，其核給之標準固與財產上損害之計算不同，然非不可
    斟酌雙方身分資力與加害程度，及其他各種情形核定相當之
    數額（最高法院51年度度台上字第223號判決意旨參照）。
    查，原告因本件車禍受有右側手肘擦（挫）傷、右側大腿擦
    傷、右側膝部擦（挫）傷、左側膝部擦（挫）傷、腹壁擦傷
    之傷害，有原告所提之澄清綜合醫院中港分院診斷證明書、
    龍井東海小兒科診所診斷證明書、光華診所診斷證明書各1
    紙（見附民卷第13-17頁）為憑，堪認原告身體承受相當程
    度之疼痛外，精神上亦具相當之痛苦，原告請求被告賠償其
    所受非財產上之損害即精神慰撫金，洵屬有據。至原告雖主
    張其因本件車禍受有臀腿部之疤痕或右大腿仍留下傷疤之情
    形，惟依上開診斷證明書所示傷勢既僅均為擦挫傷，衡情如
    善加照顧，應無留下原告所述造成臀腿部之疤痕或右大腿仍
    留下傷疤之情形，原告復未提出其他佐證以實其說，故被告
    抗辯原告即使有此傷勢，並非本件車禍所造等語，自可採信
    ，尚難認原告此部分主張與其因本件車禍所受前開傷害二者
    間確有關聯，原告此部分主張爰不列為本件審酌原告精神慰
    撫金之依據，附此敘明。再原告自陳為高中畢業，目前從事
    作業員工作，名下無無財產，被告陳明其大學畢業，目前擔
    任護理師，名下亦無財產，並據兩造於本院言詞辯論時陳述
    明確，及本院職權列印兩造之稅務電子閘門財產所得調件明
    細表(見本院卷第59-66頁)所示二造財產狀況。本院斟酌原
    告受有前開傷害之傷勢程度、對原告身心造成之痛苦及兩造
    之教育程度、經濟狀況等情，認為原告請求被告賠償其精神
    上損害110,470元，尚屬過高，應予核減為1萬元為適當，故
    原告於此範圍以內之請求，為屬有據，應予准許。原告逾此
    數額之請求，為無理由，不應准許。
  ⒊綜上所述，原告得主張受損害金額為11,530元（計算式：1,5
    30＋10,000＝11,530）。
  ㈤按損害之發生或擴大，被害人與有過失者，法院得減輕賠償
    金額。民法第217條第1項定有明文。復按損害之發生或擴大
    ，被害人或其代理人或使用人與有過失者，法院得減輕賠償
    金額，或免除之，為民法第217條第1項及第3項所明定，其
    立法目的在於平衡被害人與加害人之賠償責任，即於被害人
    本身，或其代理人或使用人對於損害之發生或擴大與有過失
    時，由法院斟酌情形，減輕或免除加害人之賠償金額，以免
    失諸過苛。因之不論加害人之行為係故意或過失，僅須被害
    人或其代理人或使用人就損害之發生或擴大，有應負責之事
    由，不問其係出於故意或過失，基於衡平原則及誠實信用原
    則，即有該法條所定過失相抵原則之適用(最高法院93年度
    台上字第1899號判決意旨參照)。本院審酌兩造車輛之前揭
    過失情狀與程度，認原告應負擔百分之60過失責任，自應承
    擔而減輕加害人即被告之賠償金額，則被告對原告應負之損
    害賠償責任適用過失相抵後，被告應賠償原告之金額為4,61
    2元（計算式：11,530×40%＝4,612）。
  ㈥按給付有確定期限者，債務人自期限屆滿時起，負遲延責任
    。給付無確定期限者，債務人於債權人得請求給付時，經其
    催告而未為給付，自受催告時起，負遲延責任。其經債權人
    起訴而送達訴狀，或依督促程式送達支付命令，或為其他相
    類之行為者，與催告有同一之效力。民法第229條第1項及第
    2項定有明文。又遲延之債務，以支付金錢為標的者，債權
    人得請求依法定利率計算之遲延利息。但約定利率較高者，
    仍從其約定利率。應付利息之債務，其利率未經約定，亦無
    法律可據者，週年利率為5%。民法第233條第1項及第203條
    亦有明文。本件原告對被告之前揭4,612元損害賠償債權，
    既經原告起訴而送達訴狀，被告迄未給付，當應負遲延責任
    。是原告請求被告給付自起訴狀繕本送達被告翌日即110年3
    月30日（見本院附民卷第21、23頁被告送達回證）起至清償
    日止，按年息百分之5計算之法定遲延利息，核屬有據，應
    予准許。
  ㈦綜上所述，原告依侵權行為之法律關係，請求被告給付原告4
    ,612元，及如主文第1項所示之利息，為有理由，應予准許
    。至原告逾此範圍之請求，為無理由，應予駁回。
四、本件事證已臻明確，兩造其餘攻擊防禦方法，核與判決結果
    不生影響，自無庸逐一論述，附此敘明。
五、假執行之宣告：本件就原告勝訴部分係依民事訴訟法第427
    條第1項之規定適用簡易程序所為被告敗訴之判決，依同法
    第389條第1項第3款規定，應依職權宣告假執行。另依同法
    第436條第2項，適用同法第392條第2項規定，本院爰依職權
    酌定相當擔保金額，宣告被告為原告預供擔保後，得免為假
    執行。
六、又本件訴訟係原告提起刑事附帶民事訴訟，由本院刑事庭依
    刑事訴訟法第504條第1項規定移送前來，依同條第2項規定
    免繳納裁判費，且本院審理期間，亦未增加其他必要之訴訟
    費用，並無訴訟費用負擔問題，故無庸為訴訟費用負擔之諭
    知。
七、據上論結：本件依民事訴訟法第436條第2項、第389條第1項
    第3款，判決如主文。
中　　華　　民　　國　　110 　年　　10　　月　　27　　日
                  沙鹿簡易庭   法  官  黃建都
以上為正本係照原本作成。
如對本判決上訴，須於判決送達後20日內向本院提出上訴狀（應
附繕本）。
中　　華　　民　　國　　110 　年　　10　　月　　27　　日
                               書記官